臺灣士林地方法院民事判決　　　　　　　　　　　　九十二年度訴字第一四六八號
　　原　　　告　乙○○
　　　　　　　　丙○○○
　　右二人共同
　　訴訟代理人　甲○○
　　被　　　告　戊○○
　　訴訟代理人　丁○○
當事人間請求損害賠償事件，本院於九十三年三月三日言詞辯論終結，茲判決如下：
　　主　　文
原告之訴及假執行之聲請均駁回。
訴訟費用由原告負擔。
　　事實及理由
一、原告主張：訴外人董宗長駕駛車牌號碼ＤＴ─五九三八號自用小貨車，行經臺北
    縣汐止市○○街一六九巷口欲左轉時，應注意汽車行駛至交岔路口，轉彎車應讓
    直行車先行，竟搶先左轉，而被告於對向車道乘騎ＢＡＺ─九０八號重型機車，
    附載其女友劉卿惠即原告之女，行經該交岔路口，起步前應注意前後左右有無障
    礙或車輛行人，未保持注意，與訴外人董宗長所駕駛之車發生撞擊，致劉卿惠送
    醫急救後，因顱內出血不治死亡，被告與訴外人董宗長共同過失侵權行為與被害
    人劉卿惠死亡間，具有相當因果關係，爰依民法第一百八十五條規定，請求原告
    乙○○、丙○○○得受撫養費用各新台幣（下同）一十九萬四千一百一十八元、
    二十三萬五千九百七十四元，及精神賠償各三十萬元。請求判決：被告應給付原
    告乙○○四十九萬四千一百一十八元、原告丙○○○五十三萬五千九百七十四元
    ，及各自起訴狀繕本送達翌日起至清償日止，按年息百分之五計算利息。並願供
    擔保，請准宣告假執行。被告則以其無過失，且原告已受保險理賠五百三十萬元
    等語置辯，請求判決：駁回原告之訴及假執行之聲請。
二、經查：
  (一)訴外人董宗長於民國（下同）九十一年五月二十九日上午十一時四十七分許，駕
    駛車牌號碼ＤＴ─五九三八號自用小貨車，沿臺北縣汐止市○○街由東湖往汐止
    方向行駛，途經燈光號誌無動作且無交通警察指揮之臺北縣汐止市○○街一六九
    巷之三岔路口幹線道，擬左轉進入一六九巷之支線道內之際，本應注意車輛行駛
    至無號誌或號誌故障而無交通警察指揮之交岔路口，同為幹線道車者，轉彎車應
    暫停讓直行車先行，且車輛左轉彎時，應行至交岔路口中心處左轉，不得佔用來
    車道搶先左轉，而依當時天候為晴天、日間自然光、路面柏油、乾燥、無缺陷、
    無障礙物等一切情狀，並無不能注意之情事，竟疏未注意，因見臺北縣汐止市○
    ○街一六九巷口之支線道，有車號不詳之自用小貨車，亦行經該交岔路口欲左轉
    至康寧街之幹線道，往汐止方向行駛，並已駛達該交岔路口中心處，仍為左轉貿
    然駕車於尚未駛至上述交岔路口中心處，即占用對向由汐止往東湖方向之康寧街
    來車道而違規搶先左轉，復疏未注意對向康寧街之幹線道由汐止往東湖方向有直
    行車輛駛至應禮讓先行，適有被告乘騎車牌號碼ＢＡＺ─九０八號重型機車附載
    其女友劉卿惠沿臺北縣汐止市○○街由汐止往東湖方向之幹線道直行至該處，亦
    見該車號不詳之自用小貨車已由支線道之一六九巷左轉駛至交岔路口中心處，被
    告遂停車讓行，惟該車號不詳之自用小貨車駕駛人示意被告先行，詎戊○○於車
    輛起步前復疏未注意前後左右有無障礙或車輛行人之規定，即逕自起步繞越該車
    號不詳之自用小貨車後，因未發現訴外人董宗長車已佔用其車道，突見後閃避不
    及，致被告車之重型機車於駛越路口後，旋於康寧街汐止往東湖方向之斑馬紋行
    人穿越道上，與訴外人董宗長之車發生碰撞後，人車倒地，造成劉卿惠因顱內出
    血，經送醫急救後，仍於同日下午三時三十分許不治死亡，訴外人董宗長經判決
    有罪確定之事實，業據原告提出本院九十一年度交訴字第五三號判決為証，被告
    對於上述車禍及訴外人董宗長被判刑部分不爭執，自堪信為真實。
  (二)被告雖抗辯其無過失等語，並提出臺灣省臺北縣區車輛行車事故鑑定委員會鑑定
    意見書一份為証，惟：被告駕駛機車行經前開路口，因見有車號不詳之自用小貨
    車已達該路口中心處乃停車讓行，惟該車號不詳之自用小貨車駕駛人示意被告先
    行，被告於車輛起步前未注意前後左右有無障礙或車輛行人，即逕自起步繞越該
    車號不詳之自用小貨車後，未發現董宗長所駕駛之車已佔用其車道，因突見後閃
    避不及，致被告機車撞及訴外人董宗長車等情，已據被告於訴外人董宗長刑事案
    件偵查時陳明在卷︽被告於台灣士林地方法院檢察署九十一年度偵字第五八八七
    號卷第四一頁背面九十一年七月二十二日偵訊時稱：「．．．我看有大卡車下來
    我就停下來，大卡車叫我先走，但一起步就發現有車自我左邊要左轉，我無法閃
    躲。（問：當天你騎在何路上？）康寧街上，該處無紅綠燈。（問：你在閃過大
    卡車時，有無看到董宗長之貨車？）沒有，我才剛起步。」等語、本院刑事庭九
    十二年一月二十七日訊問筆錄第六頁稱：「（問：你說當時有一部車由一六九巷
    口駛出，已在路中央，你是如何繞過該車直行的？）那時該車車頭有部分佔到我
    的車道，我是從他車頭繞過去，我當時判斷他的車頭還沒有佔到我車道的二分之
    一。（問：你當時是不是才剛起步？）是的，所以才沒有煞車痕。」等語︾，核
    與訴外人董宗長所述當時被告機車因未見到其所駕駛之自用小貨車而肇致車禍之
    情節相符，參以道路交通事故調查報告表所示，被告機車並無煞車痕，及觀諸訴
    外人董宗長車係右側車門門把附近被撞有凹陷，車門已無法打開，門鎖附近有兩
    處擦痕，右方向燈掉落，惟其上有透明膠布黏著，右邊黃色方向燈長條型破裂；
    被告機車前車殼已毀，車燈也掉落，前輪無法運轉等情，亦有臺灣士林地方法院
    檢察署履勘筆錄、照片附刑事卷可証，被告確有車輛起步前疏未注意前後左右有
    無障礙或車輛行人，致其機車於繞越該車號不詳之自用小貨車後因突見訴外人董
    宗長之車後，其機車前車殼撞及訴外人董宗長自用小貨車之右側車門之行為。（
    以上均見本院卷第十三頁反面至第十四頁所附本院九十一年度交訴字第五三號判
    決）。上開鑑定意見書疏未斟酌被告行經上開交岔路口亦有違反道路交通安全規
    則第八十九條第一項第六款之規定，所作成之鑑定意見，似有誤會，本院不受拘
    束，附此敘明。
  (三)按車輛起步前，應注意前後左右有無障礙或車輛行人，道路交通安全規則第一百
    零二條第一項第二款、第四款、第八十九條第一項第六款分別定有明文。本件訴
    外人董宗長駕車經過上揭燈光號誌無動作且無交通警察指揮之交岔路口，與被告
    機車均屬幹道車，其所駕駛之自用小貨車擬左轉彎時，自應注意前開交通安全規
    則之規定，而肇事當時，天候為晴天、日間自然光、路面柏油、乾燥、無缺陷、
    亦無障礙物且視距良好等情形，有前開道路交通事故調查報告表附刑事卷為憑，
    並據承辦警員朱文龍在刑事案件中到庭結證在卷，衡情並無不能注意之情事，訴
    外人董宗長竟疏未注意讓直行車先行，且未駛至交岔路口中心處即佔用來車道搶
    先左轉，其有過失至為明確；被告駕駛機車行經肇事地點同未注意起步前應注意
    前後左右有無障礙或車輛行人，而就本件車禍之發生同有過失，足堪認定。
三、次按因故意或過失，不法侵害他人之權利者，負損害賠償責任；數人共同不法侵
    害他人之權利者，連帶負損害賠償責任﹔不能知其中孰為加害人者，亦同；被害
    人對於第三人負有法定扶養義務者，加害人對於該第三人亦應負損害賠償責任；
    不法侵害他人致死者，被害人之父、母、子、女及配偶，雖非財產上之損害，亦
    得請求賠償相當之金額，民法第一百八十四條第一項前段、第一百八十五條第一
    項、第一百九十二條第二項、第一百九十四條分別定有明文。本件原告之女劉惠
    卿確係因訴外人董宗長及被告上述之不法行為致死，已如前述，則原告自得依據
    前揭規定，請求被告賠償扶養費及非財產上之損害。茲分述如下：
  (一)扶養費部分：
    原告乙○○、丙○○○主張請求扶養費各為一十九萬四千一百一十八元、二十三
    萬五千九百七十四元，被告不爭執（見本院卷第三一頁），應予准許。
  (二)非財產上之損害部分：
    原告主張其二人遲暮之年，喪失愛女，天人永隔，身心受重大打擊，請求精神賠
    償各三十萬元。本院審酌原告乙○○係二十九年二月二十五日生，現年六十四歲
    ，原告丙○○○係三十二年三月十四日生，現年六十一歲，遽遭喪女之痛，精神
    上所蒙受之痛苦，及原告乙○○現職村長每月收入四萬一千元、原告丙○○○國
    小畢業現職家庭主婦、被告大華技術學院畢業，目前無業，曾在百視達公司打工
    ，每月收入約三千元等兩造身分、地位、資歷等事項後，認原告各請求三十萬元
    為公允，亦應准許。
四、綜上所述，被告應賠償原告乙○○之金額，合計為四十九萬四千一百一十八元（
    194118+300000=494118）；被告應賠償原告丙○○○之金額，合計為五十三萬五
    千九百七十四元（235974+300000=535974）。另被告抗辯業由機車保險賠償原告
    ，原告亦自陳「被告機車意外死亡責任險領了一百四十萬元」（見本院卷第三一
    頁），應堪信為真實。按強制汽車責任保險法第三十條規定「保險人依本法規定
    給付保險金，視為加害人或被保險人損害賠償金額之一部份，加害人或被保險人
    受賠償請求時，得扣除之」，原告既已受領被告一百四十萬元之給付，則原告上
    述得請求被告給付合計為一百零三萬零九十二元之損害賠償，應認業經被告給付
    完畢。是原告再起訴請求被告賠償，於法即屬無據，應併予駁回。其假執行之聲
    請，因訴之駁回，失所附麗，亦應併予駁回。
據上論結，本件原告之訴為無理由，依民事訴訟法第七十八條、第八十五條第一項前
段，判決如主文。
中　　　華　　　民　　　國　　九十三　　年　　　三　　　月　　二十四　　日
　　　　　　　　　　　　　　　　　　臺灣士林地方法院民事第一庭
　　　　　　　　　　　　　　　　　　　　法　官　陳雅玲
右為正本，係照原本作成。
如對本判決上訴須於判決送達後廿日內向本院提出上訴狀。
中　　　華　　　民　　　國　　九十三　　年　　　三　　　月　　二十五　　日
　　　　　　　　　　　　　　　　　　　　書記官　黃惠苹
